臺灣桃園地方法院刑事判決
110年度訴緝字第34號
公  訴  人  臺灣桃園地方檢察署檢察官  
被      告  傅棟垣




上列被告因違反藥事法案件，經檢察官提起公訴（108年度偵字
第7987號），本院判決如下：
    主  文
甲○○犯轉讓禁藥罪，處有期徒刑陸月。
    事  實
一、甲○○明知甲基安非他命為第二級毒品，亦屬藥事法所稱之禁
    藥，不得非法轉讓，竟基於轉讓禁藥即第二級毒品甲基安非
    他命之犯意，於民國108年1月11日凌晨0時39分後某時（起
    訴書誤載為凌晨0時39分許），在其位在桃園市○○區○○路00
    巷00弄0號之住處，將含有少量甲基安非他命（顯未達淨重1
    0公克以上）之吸食器放置在其住處之桌上，無償提供乙○○
    施用（起訴書誤載為鍾教敦，業經公訴檢察官當庭更正）。
二、案經臺北市政府警察局中山分局移送臺灣桃園地方檢察署檢
    察官偵查起訴。
    理  由
壹、程序部分：
    本判決援引之供述及非供述證據，均係依法取得，並經本院
    於審理期日踐行合法之調查，被告迄本院言詞辯論終結前，
    均未爭執其證據能力，自得採為判決之基礎。
貳、實體部分：
一、認定事實之理由及證據：
    訊據被告固坦承於前開時、地曾與乙○○見面，且乙○○曾施用
    其置於屋內桌上之甲基安非他命等節，惟矢口否認有何轉讓
    禁藥之犯行，辯稱：乙○○是趁我不注意時，擅自拿取我置於
    桌上含有甲基安非他命之吸食器後吸食，我發現後有大聲喝
    斥乙○○，阻止其施用云云。經查：
 ㈠ 被告於前揭時、地，以前揭方式，轉讓第二級毒品甲基安非
    他命之事實，業據證人乙○○於警詢時證稱：附表一之通訊監
    察譯文係我與被告之對話內容，其乃我於108年1月11日凌晨
    0時5分，因為想要吸食第二級毒品甲基安非他命，所以打電
    話給被告，因為我知道他那邊都有毒品，後來我請朋友開車
    載我前往被告住處(觀音區上大國小附近，確切地址不記得
    ），嗣我於同日凌晨0時39分許抵達後，獨自進入被告之住
    家，當天在1樓客廳處，被告有提供摻有二級毒品甲基安非
    他命之吸食器給我解癮等語（見偵卷二第91頁至第92頁）；
    於偵查中證稱：我於108年1月11日凌晨0時5分，想要施用甲
    基安非他命，我就打電話給被告，因為我知道他那邊有毒品
    ，又於同日凌晨0時39分許，我抵達被告之住處後，我有傳
    訊息跟他說，要他幫我開門，我進他家之後，吸食器就放他
    1樓的客廳桌上，我就去拿，他有看到，他也沒有問我要幹
    嘛，我就拿吸食器來吸，裡面是甲基安非他命沒錯等語明確
    （見偵卷三第282頁至第284頁），且被告於警詢及檢察官偵
    查中，均曾就其於上揭時地轉讓甲基安非他命予證人乙○○之
    事實坦承不諱，核與證人乙○○上開證述情節相符。又觀諸證
    人乙○○就被告於上揭時地，無償提供含有甲基安非他命之吸
    食器供其施用甲基安非他命之事實，陳述具體明確，就相關
    情節與方式等細節證述甚詳，倘非證人乙○○親身經歷，當無
    憑空捏造上述情節之理；再衡酌證人乙○○除積欠被告約新臺
    幣（下同）2至3萬元之債務外，除此之外別無其他仇恨怨隙
    ，此據被告供陳在卷（見本院訴字卷第133頁至第135頁），
    核與證人乙○○於偵查中證稱：我除了欠被告2萬5,000元外，
    並無與被告有其他仇隙及金錢糾紛等語大致相符，且證人乙
    ○○於偵查中亦稱：我當被告是哥哥等語，於本院審理中證稱
    ：我與被告關係很好等語（見偵卷三第283頁至第284頁，見
    本院訴緝卷第129頁），可見被告與證人乙○○當時係朋友關
    係，證人乙○○洵無憑空虛構以誣陷被告之動機，亦無甘冒偽
    證罪責，無端設詞構陷被告之理，故證人乙○○上開陳述，自
    應可採信。
 ㈡ 至證人乙○○於本院審理中固證稱：如附表一所示之通訊監察
    譯文其中被告問我「你要多少」，說的是肖楠及檜木，當天
    我去找被告除了拿木藝品外，沒有想要施用毒品，是因為被
    告有把毒品放在桌上，他上去樓上，我就趁他上樓時，才拿
    來用云云（見本院訴緝卷第130頁至第131頁），核與其於警
    詢及偵訊時之證述不符，是所述是否屬實，顯屬可疑。而衡
    情證人乙○○為上開警詢及偵訊之證述時，並未直接面對被告
    ，較無礙於與被告間之人情壓力而為有利於被告證詞之可能
    性。且經本院質以何以其所述與其警詢及偵查中所述不同，
    其答稱：於警詢時，因為警察恐嚇我，而且當時我在提藥，
    所以警詢之證述不實，在檢察官前所述才是實話，我於偵訊
    時也有跟檢察官說警察有恐嚇云云（見本院訴緝卷第131頁
    ），審判長則提示證人乙○○其偵訊筆錄供其閱覽，並要其確
    認於偵訊時所述是否均屬實，證人乙○○答稱：均正確等語，
    然經審判長質疑何以其於偵訊時係稱當天就是要去被告家中
    吸毒，且其施用毒品時，被告有看到但卻未阻止等節，與其
    審理中所述不符，證人乙○○又改稱：可能當時我在提藥，昏
    昏迷迷的云云。惟觀諸證人乙○○之警詢筆錄可知，警方提示
    多則其與被告之通訊監察譯文後，並詢問該些對話內容所指
    何意，經證人乙○○觀之此些通訊監察譯文後，均能詳細、清
    楚之陳述各次通話內容所指何意，甚且於警方詢問某次通話
    內容是否為被告販賣毒品之餘，委請其代為跑腿運送毒品，
    並請其回收販毒所得等節，證人乙○○尚知悉否認，並稱「我
    沒那麼笨，我知道販毒刑期很重」等語（見偵卷三第259頁
    至第265頁），顯然被告在警詢過程中能明瞭員警之提問，
    頭腦尚屬清晰，難認其有何因提藥而意識不清楚之情況。又
    經本院當庭勘驗證人乙○○於108年3月12日偵訊光碟，依勘驗
    結果可知檢察官之訊問方式是採一問一答，證人乙○○均能與
    檢察官正常對答，且檢察官再次向證人乙○○確認其於警詢時
    證述關於其於108年1月11日凌晨0時5分，因為想施用甲基安
    非他命，因知悉被告持有毒品，而撥打電話予被告等語所述
    是否實在，其答稱「是」，未見證人乙○○曾向檢察官表示其
    製作警詢筆錄時曾遭警以恐嚇之不正訊問方法之情，抑或是
    因身體不適而無法自由陳述之情形，甚且於檢察官向其確認
    被告是否有無償提供毒品供其施用時，其主動說出被告係將
    吸食器放置在桌上，而其自己拿取該吸食器施用毒品，然被
    告雖有看見其此舉，卻未阻止等節，此有本院勘驗筆錄附卷
    可參（見本院訴緝卷第186頁至第192頁），可見證人乙○○能
    理解檢察官之提問，且能為自主、完整且連續之對答，意識
    應屬清楚，難認有何因提藥而意識不清之情況。再者證人乙
    ○○於警詢及偵訊時，於閱覽其與被告之多則通訊監察譯文後
    ，均一致證稱被告曾於108年1月11日無償轉讓甲基安非他命
    予其乙節，對於其他日之通訊監察譯文，有否認其與被告之
    談話係談論關於毒品之事，亦有雖坦承其與被告之對話係為
    向被告索取毒品吸食，但稱最後遭被告拒絕等節，倘證人乙
    ○○遭警脅迫要構陷被告而為虛偽證述，衡情，只要不陷己於
    罪之情況下，理應均順應員警之詢問，指證被告確有其他次
    之販賣或轉讓毒品犯行，然證人乙○○卻僅證稱被告曾於108
    年1月11日轉讓甲基安非他命予其之犯行，其餘部分均否認
    被告有何轉讓毒品之犯行，而有自己之說詞，證人乙○○此舉
    顯與常情有違，故證人乙○○稱其係遭警恐嚇，始於警詢時為
    不實之證述云云，實難信實。況證人乙○○稱其當天是要去找
    被告拿肖楠及檜木云云，亦與被告前開所辯，證人乙○○當日
    是要向其借錢、或還錢、甚或向其拿沈香粉所辯不符。是證
    人乙○○就其於本院審理時之證述，與其於警詢及偵訊時之證
    述不符之原因，並無提出合理之說明，且於本院審理之證述
    有前開瑕疵之處，是證人乙○○於本院審理時所證述之內容，
    殊難信實。
 ㈢ 至被告雖以前詞置辯，惟查，被告於警詢時稱：附表一所示
    之通訊監察譯文是我與證人乙○○之對話，因為證人乙○○想要
    吸食甲基安非他命，他就來我家，我當天有給他吸食甲基安
    非他命等語；於偵訊時稱：附表一所示之通訊監察譯文是我
    與證人乙○○之對話，當天凌晨我有給證人乙○○吸食甲基安非
    他命，因為證人乙○○常來找我，跟我要甲基安非他命，我們
    有時候會一起吸食，而我在家裡如果有吸食甲基安非他命就
    會讓他吸幾口等語（見偵卷一第70頁，偵卷四第177頁），
    被告於警詢及檢察官偵查中之上開陳述，就其將其所有之甲
    基安非他命無償提供予證人乙○○之情節及過程，相當具體明
    確，前後一致，且與證人乙○○於警詢及偵查中之證述相符，
    堪認被告於上開警詢、偵查中之自白，與事實相符。況被告
    上開所供，均為不利於己之供述，若非確屬事實，殊難想像
    被告有率爾陷己於罪並虛偽捏造本件事實之可能；且上開供
    述之時間距離本件案發日期較為接近，被告較少權衡利害得
    失之機會，自應認其於警詢及檢察官偵查中所為不利於己之
    陳述，相較於於本院審理中所為前開否認犯行之辯詞，更值
    採信。再者，被告於警詢、偵查中於閱覽如附表一所示之通
    訊監察譯文後，均供稱於108年1月11日當天，證人乙○○前往
    其住處，是為免費施用其持有之甲基安非他命，且其確實無
    償提供甲基安非他命供證人乙○○施用等語，均未提及證人乙
    ○○當日前往其住處有其他目的；然於本院109年11月25日準
    備程序時卻改稱：證人乙○○當天本來說要來我家還我錢，但
    是來了之後卻說要跟我借錢，我很生氣，我女友把我叫走，
    叫我不要生氣，證人乙○○就趁我離開的時候拿我放在桌上的
    吸食器來施用毒品云云（見本院訴字卷第133頁至第134頁）
    ；惟經受命法官提示其偵訊筆錄，質疑何以其與偵查中所述
    不同時，被告隨即改稱：證人乙○○當天來我家就是要施用毒
    品等語（見本院訴字卷第136頁）；又於110年5月11日於本
    院訊問改稱：證人乙○○於108年1月11日當天是要跟我借錢，
    還有跟我拿木頭工藝品、沈香，我上完廁所要上來的時候有
    看到證人乙○○在施用我的毒品，我有責備他云云（見本院訴
    緝卷第38頁）；嗣於本院110年9月7日準備程序時又改稱：
    當天乙○○來我家找我的目的就是想要吸食毒品云云（見本院
    訴緝卷第75頁），被告對於證人乙○○於案發當日前往其住處
    之目的為何，前後說詞反覆，顯見被告前後翻異其詞，且所
    稱情節迥異，已生卸責之心，亟欲推諉其責，顯非事實，足
    認被告所辯，係事後臨訟畏罪飾卸之詞，不足採信。
 ㈣ 被告雖曾辯稱：因為警察跟我說，如果我都不承認，檢察官
    會把我收押，是警察誘導我，要我認罪云云。
  1.被告於警詢及檢察官偵查中經員警及檢察官詢問如附表一所
    示之通訊監察譯文之含意，被告供承有無償提供甲基安非他
    命予證人乙○○施用，核與證人乙○○於警詢及偵查中之證述相
    符。再參附表一所示之對話內容，被告在證人乙○○詢問其是
    否在家後，即詢問證人乙○○「有這麼急嗎？」，而證人乙○○
    則回稱「蠻急的」，被告又問「你要多少？」等語，有通訊
    監察譯文附卷可參，參以證人乙○○於凌晨時分要求見面，且
    稱「蠻急的」等節，此與施用毒品者，於毒癮發作時，為減
    緩其不適，會不論時間早晚而急迫尋找得以施用之毒品之常
    情相符，堪認被告於警詢及偵訊時供承轉讓毒品予證人乙○○
    ，並非虛構不實。又依被告前揭自白之內容，顯見其已知悉
    證人乙○○前往其住處之目的即為施用毒品甲基安非他命，且
    其確實亦提供甲基安非他命予證人乙○○施用，並非為迎合檢
    察官而為籠統、概括性認罪。
  2.參酌被告於警詢及偵訊自白之情狀、自白之內容，核與證人
    乙○○於警詢及偵查中之證述大致相符，再佐以附表一所示之
    通訊監察譯文，應認被告自白之任意性及真實性已有相當之
    擔保。被告嗣後翻異前詞，其所為辯解亦不足以動搖先前自
    白之可信性，故被告於警詢及偵訊時所為自白，應堪採信，
    被告於本院審理中稱其係害怕遭羈押，始於警詢及偵查中之
    自白，顯係為求卸責而隨意捏造之詞，自非可採。
 ㈤ 綜上，被告上開所辯，顯係為事後飾詞卸責之詞，不足採信
   。本件事證明確，被告轉讓甲基安他命之犯行，堪予認定。 
二、論罪科刑：
 ㈠ 按甲基安非他命屬毒品危害防制條例第2條第2項第2款所規定
    之第2級毒品，亦為藥事法第22條第1項第1款規定公告列管
    之禁藥，不得非法轉讓。明知為禁藥而轉讓者，藥事法第83
    條亦定有處罰明文。故行為人明知甲基安非他命為禁藥而轉
    讓予他人，除成立毒品危害防制條例第8條第2項之轉讓第2
    級毒品罪外，亦構成藥事法第83條第1項之轉讓禁藥罪，此
    係屬同一犯罪行為而同時有2種法律可資處罰之法規競合情
    形，應依重法優於輕法、後法優於前法原則，擇一處斷。又
    毒品危害防制條例第8條第2項轉讓第2級毒品罪之法定本刑
    為6月以上5年以下有期徒刑，得併科70萬元以下罰金；現行
    藥事法第83條第1項之轉讓禁藥罪，其法定刑為7年以下有期
    徒刑，得併科5,000萬元以下罰金，較毒品危害防制條例第8
    條第2項轉讓第2級毒品罪之法定刑為重，且藥事法第83條第
    1項係於104年12月2日修正公布，同年月4日施行，為毒品危
    害防制條例之後法，故除轉讓之第2級毒品甲基安非他命達
    一定之數量，或轉讓予未成年人，而有應依毒品危害防制條
    例第8條第6項及第9條之規定加重其刑至二分之一之情形外
    ，現行藥事法第83條第1項之法定本刑，顯較前揭毒品危害
    防制條例轉讓第2級毒品罪之法定本刑為重，自應優先適用
    藥事法第83條第1項之規定處斷。查本案無積極證據可證被
    告轉讓甲基安非他命予證人乙○○之數量已達行政院依毒品危
    害防制條例第8條第6項頒定之「轉讓毒品加重其刑之數量標
    準」第2條第1項第2款規定之淨重10公克以上，且證人乙○○
    業已成年（年籍詳卷），自應認此部分尚無毒品危害防制條
    例第8條第6項、第9條第1項應加重其刑至二分之一規定之適
    用，揆諸前揭說明，被告轉讓甲基安非他命之行為，即應優
    先適用藥事法第83條第1項之規定論處。
 ㈡ 是核被告所為，係犯藥事法第83條第1項之轉讓禁藥罪。又因
    藥事法並無處罰持有禁藥之明文，其持有甲基安非他命之行
    為與轉讓行為，同為實質上一罪之階段行為，高度之轉讓行
    為既已依藥事法加以處罰，依法律適用完整性之法理，其低
    度之持有甲基安非他命行為，自不能再行割裂適用毒品危害
    防制條例加以處罰（最高法院82年度台上字第4076號、第66
    13號判決意旨參照），是其轉讓前持有甲基安非他命之行為
    ，即無轉讓行為吸收不另論罪之問題。
 ㈢ 爰以行為人之責任為基礎，審酌被告罔顧國家對毒害藥品所
    設之禁止規範，無償轉讓禁藥甲基安非他命予他人，助長毒
    品禁藥流通，危害國人身心健康及社會秩序，兼衡其警詢自
    述智識程度為高中畢業、從商、家庭經濟狀況小康，及先於
    警詢及偵查中坦承轉讓甲基安非他命犯行，然於本院審理中
    翻異前詞否認轉讓甲基安非他命犯行之犯後態度等一切情狀
    ，量處如主文所示之刑。
三、沒收部分：
  　扣案如附表二所示之物，均無證據顯示與本案被告轉讓禁藥
    甲基安非他命犯行有何直接關連，爰不予宣告沒收（各該理
    由如附表二所示），併此敘明。
四、另證人乙○○於本院審判中，明知被告確實有前開轉讓禁藥甲
    基安非他命之行為，仍就此等於案情有重要關係之事項，供
    前具結，而為虛偽陳述，已如前述，是證人乙○○之行為自涉
    有刑法第168條之偽證罪嫌，本院依職權告發，附此敘明。
據上論斷，應依刑事訴訟法第299 條第1 項前段，判決如主文。
本案經檢察官薛全晉提起公訴，檢察官林曉霜到庭執行職務。
中　　華　　民　　國　　111 　年　　4 　　月　　13　　日
           刑事第八庭    審判長法　官　許雅婷
　　　　　                     法  官  葉作航
　　　　　                     法  官  徐雍甯
以上正本證明與原本無異。
如不服本判決應於收受判決後20日內向本院提出上訴書狀，並應
敘述具體理由。其未敘述上訴理由者，應於上訴期間屆滿後20日
內向本院補提理由書(均須按他造當事人之人數附繕本)「切勿逕
送上級法院」。 
　　　　　　　　　　　　　　　書記官　楊宇國
中　　華　　民　　國　　111 　年　　4 　　月　　14　　日
附錄本案論罪科刑法條全文：
藥事法第83條
明知為偽藥或禁藥，而販賣、供應、調劑、運送、寄藏、牙保、
轉讓或意圖販賣而陳列者，處7年以下有期徒刑，得併科新臺幣5
千萬元以下罰金。
犯前項之罪，因而致人於死者，處7年以上有期徒刑，得併科新
臺幣1億元以下罰金；致重傷者，處3年以上12年以下有期徒刑，
得併科新臺幣7千5百萬元以下罰金。
因過失犯第1項之罪者，處2年以下有期徒刑、拘役或科新臺幣5
百萬元以下罰金。
第 1 項之未遂犯罰之。
附表一：
編號 通話時間及對象 通訊監察譯文內容 卷頁 1 108年1月11凌晨0時5分 A：被告 B：證人乙○○ B ：你有出去嗎?  A ：半夜你不要吵。 B ：喔。 A ：有那麼急嗎？ B ：蠻急的。 A ：亂七八糟的別帶家裡來。 B ：我知道 A ：你要多少？ B ：我差不多一點之前到。 A ：機車…還一個鐘頭，明天。 B ：我要等人載我阿。 A ：12點半以前到。 B ：好。 見偵卷二第105頁 2 108年1月11凌晨0時39分 A：被告 B：證人乙○○ （B傳訊息予A） 到了，開門  見偵卷二第105頁 
附表二：
編號 扣案物品名稱、數量 不予沒收之理由 1 甲基安非他命3包 1.被告所涉施用第二級毒品甲基安非他命犯行所餘毒品，非屬轉讓禁藥甲基安非他命所用之物。 2.業經本院以108年度壢簡字第2273號判決宣告沒收。 2 分裝袋25個 1.被告所有之物。 2.無證據顯示與本案轉讓禁藥甲基安非他命犯行   有何關連。 3 殘渣袋1個 1.供被告施用第二級毒品甲基安非他命所用之物，非屬轉讓禁藥甲基安非他命所用之物。 2.業經本院以108年度壢簡字第2273號判決宣告沒收。 4  分裝杓1個 1.供被告施用第二級毒品甲基安非他命所用之物，非屬轉讓禁藥甲基安非他命所用之物。 2.業經本院以108年度壢簡字第2273號宣告沒收。 5 摻有海洛因香菸1支 1.被告否認為其所有。 2.無證據顯示與本案轉讓禁藥甲基安非他命犯行有何關連。 6 電子磅秤1台 1.被告所有之物。 2.無證據顯示與本案轉讓禁藥甲基安非他命犯行有何關連。 7 吸食器2組 1.供被告施用第二級毒品甲基安非他命所用之物，非屬轉讓禁藥甲基安非他命所用之物。 2.業經本院以108年度壢簡字第2273號判決宣告沒收。 8 玻璃球1個 1.供被告施用第二級毒品甲基安非他命所用之物，非屬轉讓禁藥甲基安非他命所用之物。 2.業經本院以108年度壢簡字第2273號宣告沒收。 9 梅片2個 1.被告否認為其所有。 2.無證據顯示與本案轉讓甲基安非他命犯行有何關連。 10 大麻煙斗1個 1.被告否認為其所有。 2.無證據顯示與本案轉讓禁藥甲基安非他命犯行有何關連。 11 iPhone廠牌行動電話1支 1.被告所有之物。 2.無證據顯示與本案轉讓禁藥甲基安非他命犯行有何關連。